ACORDAO-COMPLETO-2571297

ACÓRDÃO 17/2023 ATA 1/2023 - PRIMEIRA CÂMARA

VISTO, relatado e discutido este processo de concessão de aposentadoria em que se aprecia pedido de reexame interposto por José Ormindo da Silva contra o Acórdão 1684/2022-TCU-Primeira Câmara.
ACORDAM os Ministros do Tribunal de Contas da União, reunidos em sessão da 1ª Câmara, diante das razões expostas pelo relator e com fundamento na Lei 8.443/1992, arts. 33 e 48, em:
9.1. conhecer do recurso e, no mérito, negar-lhe provimento;
9.2. encaminhar cópia desta deliberação ao recorrente e ao órgão de origem.

Pedido de reexame interposto contra acórdão que julgou ilegal ato de concessão de aposentadoria, emitido pelo Ministério da Saúde, em razão da inclusão de rubricas relacionadas a planos econômicos.

Primeira Câmara

Ministério da Saúde.

3. Recorrente: José Ormindo da Silva (XXX.778.704-XX).

13.1. Ministros presentes: Benjamin Zymler (na Presidência), Walton Alencar Rodrigues e Jorge Oliveira (Relator).
13.2. Ministro-Substituto convocado: Weder de Oliveira.

JORGE OLIVEIRA

Ministro Benjamin Zymler.

Adoto como relatório a instrução aprovada no âmbito da Secretaria de Recursos - atualmente denominada Unidade de Auditoria Especializada em Recursos (AudRecursos) -, à peça 24, cuja proposta de encaminhamento foi endossada pelo Ministério Público junto ao TCU, na pessoa da Procuradora-Geral Cristina Machado da Costa e Silva (peça 26) :
"INTRODUÇÃO
1.	Cuida-se de pedido de reexame (peça 13) interposto por José Ormindo da Silva contra o Acórdão 1684/2022-TCU-Primeira Câmara (peça 8) , que teve como relator o Excelentíssimo Senhor Ministro Benjamin Zymler.
1.1.	A deliberação recorrida apresenta o seguinte teor:
VISTOS, relatados e discutidos estes autos de aposentadoria concedida pelo Ministério da Saúde.
ACORDAM os Ministros do Tribunal de Contas da União, reunidos em sessão da Primeira Câmara, diante das razões expostas pelo Relator, com fundamento no art. 71, inciso III, da Constituição Federal e nos arts. 1º, inciso V, 39, inciso II, e 45 da Lei 8.443/1992, em:
9.1. considerar ilegal o ato de aposentadoria de interesse do sr. José Ormindo da Silva, recusando seu registro;
9.2. dispensar o ressarcimento das quantias indevidamente recebidas, em boa-fé, pelo interessado, consoante o Enunciado 106 da Súmula de Jurisprudência deste Tribunal;
9.3. determinar ao Ministério da Saúde que:
9.3.1. faça cessar, no prazo de 15 (quinze) dias, contado a partir da ciência desta deliberação, os pagamentos decorrentes do ato impugnado, sob pena de responsabilidade solidária da autoridade administrativa omissa, consoante disposto nos arts. 71, inciso IX, da Constituição Federal e 262 do Regimento Interno desta Corte;
9.3.2. dê ciência desta deliberação ao sr. José Ormindo da Silva, alertando-o de que o efeito suspensivo proveniente da interposição de eventuais recursos, caso não providos, não o exime da devolução dos valores indevidamente percebidos após a notificação;
9.3.3. envie a esta Corte de Contas, no prazo de 30 (trinta) dias, por cópia, comprovante de que o interessado teve ciência desta deliberação;
9.4. esclarecer à unidade de origem, com supedâneo no art. 262, § 2º, do Regimento Interno do TCU, que a concessão considerada ilegal poderá prosperar mediante a emissão e o encaminhamento a este Tribunal de novo ato concessório, escoimado da irregularidade apontada nestes autos.
 (destacamos e sublinhamos) 
HISTÓRICO 
2.	O ato de aposentadoria foi considerado ilegal, em razão da continuidade do pagamento de rubricas judiciais, decorrentes das perdas dos planos econômicos, que já deveriam ter sido absorvidas pelos acréscimos remuneratórios da carreira do servidor.
2.1.	Irresignado, o aposentado interpôs o presente pedido de reexame (peça 13) , cuja argumentação será abordada mais adiante. 
ADMISSIBILIDADE
3.	Reitera-se o exame de admissibilidade realizado pelo Sar/Serur (peça 14) , que opinou pelo conhecimento do recurso, nos termos do artigo 48 da Lei 8.443/1992, c/c os artigos 285, § 2º, e 286, parágrafo único, do RI/TCU, suspendendo-se os efeitos dos subitens 9.1 e 9.3.1 do Acórdão 1684/2022-TCU-Primeira Câmara. O Excelentíssimo Senhor Ministro Jorge Oliveira, mediante despacho de peça 17, concordou com esta unidade técnica.
4.      	Delimitação
4.1.	Constitui objeto do presente recurso definir se a decisão liminar proferida em ação coletiva movida por entidade sindical impede o corte pelo órgão de origem das parcelas judiciais referentes a planos econômicos.
5.	Da existência de decisão liminar proferida em ação coletiva movida por entidade sindical
5.1. 	Aduz-se que decisões judiciais asseguram a manutenção das rubricas judiciais nos proventos do recorrente, com base nos seguintes argumentos.
5.2.	O Sindicato dos Trabalhadores do Serviço Público Federal no Estado de Alagoas (SINTSEP/AL) é beneficiário de título judicial transitado em julgado, proferido na Reclamação 158800.85.1991.5.19.0003 (3ª Vara da Justiça Federal do Trabalho) , que garantiu aos substituídos o direito aos percentuais decorrentes de diversos planos econômicos (peça 13, p. 5-6) .
5.3.	Desde a implantação das rubricas em 2004, inúmeras foram as tentativas do Governo Federal no sentido de cassar a medida judicial, inclusive com firulas administrativas, sendo prontamente desfeitas por meio de mandado de segurança e agravo de petição (peça 13, p. 13-16) , o qual, em sede liminar, reconheceu o direito à manutenção das rubricas na folha de pagamento dos servidores, estando tal medida vigente até a presente data (peça 13, p. 6) .
5.4.	A surpresa agora foi a abordagem da necessidade, já em janeiro de 2020, da anexação ao sistema 'AJ' (sistema de cadastro de ações judiciais) de novo parecer com força executória que ratificasse o direito dos servidores à luz da EC 41/2013, havendo, desde 2019, anexado a esse mesmo sistema, parecer que reitera a manutenção das rubricas. A resistência ao cumprimento judicial importará desobediência, implicando as sanções administrativas e penais atinentes à matéria (peça 13, p. 6-7) .
5.5.	O Supremo Tribunal Federal prospectou validamente, como tese de repercussão geral, que a decisão daquela Corte declarando a constitucionalidade ou a inconstitucionalidade de preceito normativo não produz a automática reforma ou rescisão das sentenças anteriores que tenham adotado entendimento diferente; para que tal ocorra, será indispensável a interposição do recurso próprio, ou se for o caso, a propositura da ação rescisória própria, nos termos do art. 485, inciso V, do CPC, observado o respectivo prazo decadencial (CPC, art. 495) , conforme ementa do RE 730.462/SP (peça 13, p. 7-9) .
5.6.	O Tribunal de Contas da União insiste em não reconhecer a legalidade da aposentadoria, em razão da permanência do pagamento das parcelas relativas a decisões judiciais (peça 13, p. 9) .
5.7.	O Sindicato dos Trabalhadores do Serviço Público Federal no Estado de Alagoas (SINTSEP/AL) impetrou o Mandado de Segurança Coletivo 0815671.75.2021.4.05.8000, junto à 4ª Vara Federal de Alagoas (peça 13, p. 13-16) , tendo sido deferida a liminar para determinar ao Ministério da Saúde que se abstenha de excluir dos proventos dos filiados do Sindicato as rubricas das decisões judiciais transitadas em julgado e, caso já tenham sido excluídas, restabeleça o pagamento (peça 13, p. 9-10) .
5.8.	Realizada a reimplantação das parcelas judiciais, no mês de fevereiro do corrente ano, não há qualquer cabimento a discussão do ato ilegal da aposentadoria do recorrente (peça 13, p. 10) .
5.9.	Assim, requer o reconhecimento da legalidade de sua aposentadoria, uma vez que preencheu os requisitos legais e tem direito às rubricas obedecendo à decisão judicial vigente (peça 13, p. 10) .
Análise
5.10.	Ao deliberar pela ilegalidade da continuidade da percepção pelo aposentado de rubricas relativas a planos econômicos, esta Corte de Contas considerou que não representa afronta à coisa julgada a decisão posterior deste Tribunal que afaste pagamentos oriundos de sentenças judiciais cujo suporte fático de aplicação já se tenha exaurido, como decidido pelo Supremo Tribunal Federal no Recurso Extraordinário 596.663/RJ.
5.11.	O STF, ao julgar o RE 596.663/RJ, que teve repercussão geral reconhecida, assentou a tese de que a sentença que reconhece ao trabalhador ou ao servidor o direito a determinado percentual de acréscimo remuneratório deixa de ter eficácia a partir da superveniente incorporação definitiva do referido percentual aos seus ganhos, conforme a seguinte ementa:
CONSTITUCIONAL. PROCESSUAL CIVIL. SENTENÇA AFIRMANDO DIREITO À DIFERENÇA DE PERCENTUAL REMUNERATÓRIO, INCLUSIVE PARA O FUTURO. RELAÇÃO JURÍDICA DE TRATO CONTINUADO. EFICÁCIA TEMPORAL. CLÁUSULA REBUS SIC STANTIBUS. SUPERVENIENTE INCORPORAÇÃO DEFINITIVA NOS VENCIMENTOS POR FORÇA DE DISSÍDIO COLETIVO. EXAURIMENTO DA EFICÁCIA DA SENTENÇA. 
1. A força vinculativa das sentenças sobre relações jurídicas de trato continuado atua rebus sic stantibus: sua eficácia permanece enquanto se mantiverem inalterados os pressupostos fáticos e jurídicos adotados para o juízo de certeza estabelecido pelo provimento sentencial. A superveniente alteração de qualquer desses pressupostos (a) determina a imediata cessação da eficácia executiva do julgado, independentemente de ação rescisória ou, salvo em estritas hipóteses previstas em lei, de ação revisional, razão pela qual (b) a matéria pode ser alegada como matéria de defesa em impugnação ou em embargos do executado. 
2. Afirma-se, nessa linha de entendimento, que a sentença que amento reconhece ao trabalhador ou servidor o direito a determinado percentual de acréscimo remuneratório deixa de ter eficácia a partir da superveniente incorporação definitiva do referido percentual nos seus ganhos. 
3. Recurso extraordinário improvido.'
5.12.	Transcreve-se, a seguir, trecho do voto proferido Ministro Teori Zavascki, em que trata da eficácia temporal da sentença judicial envolvendo relação jurídica de trato continuado:
2. O pedido de vista, conforme referi na oportunidade, se deveu à percepção de que, consideradas as circunstâncias do caso, a questão jurídica em debate não diz respeito à coisa julgada, mas, sim, a eficácia temporal da sentença. O exame dos autos confirma esse entendimento. Realmente, a sentença exequenda reconheceu o direito dos demandantes a incorporar, em seus vencimentos, o percentual de 26,05%, relativo à URP de fevereiro de 1989. Trata-se de típica sentença sobre relação jurídica de trato continuado, que, portanto, projeta efeitos prospectivos. Justamente por isso, a questão que ordinariamente se põe em relação a essa espécie de provimento é a da sua eficácia temporal futura: até quando a sentença tem eficácia? É, porventura, ad aeternum, a produção de seus efeitos? Sobre esse tema, há uma premissa conceitual incontroversa: a de que a força vinculativa dessas sentenças atua rebus sic stantibus. Realmente, ao pronunciar juízos de certeza sobre a existência, a inexistência ou o modo de ser das relações jurídicas, a sentença leva em consideração as circunstâncias de fato e de direito que se apresentam no momento da sua prolação. Tratando-se de relação jurídica de trato continuado, a eficácia temporal da sentença permanece enquanto se mantiverem inalterados esses pressupostos fáticos e jurídicos que lhe serviram de suporte (cláusula rebus sic stantibus) . (....) 
3. Restaria saber se essa superveniente perda de eficácia da sentença dependeria de ação rescisória ou, ao menos, de uma nova sentença em ação revisional. Quanto à rescisória, a resposta é certamente negativa, até porque a questão posta não se situa no plano da validade da sentença ou da sua imutabilidade, mas, sim, unicamente, no plano da sua eficácia temporal. Quanto à ação de cunho revisional, também é dispensável em casos como o da espécie, pois, alteradas por razões de fato ou de direito as premissas originalmente adotadas pela sentença, a cessação de seus efeitos, em regra, opera-se de modo imediato e automático, independente de novo pronunciamento judicial. (...) 
5. Cumpre asseverar, ademais, que os fundamentos adotados pelo acórdão recorrido guardam compatibilidade com o entendimento manifestado pelo STF em situações análogas, como, v.g., em recente julgado, em que, analisando processo representativo de controvérsia, inserido no âmbito da sistemática da repercussão geral, fixou a tese de que, não obstante reconhecida judicialmente certa diferença de vencimentos de servidor público, o termo final dessa obrigação 'deve ocorrer no momento que a carreira do servidor passa por uma restruturação remuneratória, porquanto não há direito à percepção ad aeternum de parcela de remuneração por servidor público' (RE 561.836/RN, rel. Min. Luiz Fux, Pleno, DJe de 10/2/2014) . Orientação semelhante é adotada pelo Superior Tribunal de Justiça, como, v.g., no MS 11.045, de que fui relator (Corte Especial, DJe de 25/2/10) . 
 (destacamos) 
5.13.	No presente caso concreto, observa-se que não houve a absorção das parcelas referentes a planos econômicos, que continuaram a ser pagas de modo destacado, mesmo após reestruturações da carreira do servidor.
5.14.	A cessação dos pagamentos de acréscimos remuneratórios dessa natureza, independentemente de ação rescisória ou revisional, não representa ofensa à sentença judicial, mas efetiva obediência aos limites da coisa julgada, porquanto a força do aresto não pode impedir que fatos novos produzam as consequências que lhes são próprias, não se admitindo que a coisa julgada material signifique imunidade à alteração dos pressupostos fáticos e jurídicos que regem a questão.
5.15.	É que a coisa julgada, como situação jurídica (res) regulada pela sentença como norma singular e concreta (iudicata) , alcança apenas o estado de coisas sobre o qual incide a sentença, não se estendendo a inovações supervenientes, como a que decorre de lei ulterior que altere a organização ou a estrutura de cargos e carreiras, cujo regime jurídico não é imutável e perpétuo, nem gera direito adquirido à sua eterna permanência ou subsistência.
5.16.	No que tange à Reclamação 158800.85.1991.5.19.0003, ajuizada pelo Sindicato dos Trabalhadores do Serviço Público Federal no Estado de Alagoas junto à 3ª Vara da Justiça Federal do Trabalho, cabe ressaltar que a jurisprudência da Corte de Contas é no sentido de que a força vinculativa das sentenças sobre relações jurídicas de trato continuado atua rebus sic stantibus. Assim, a superveniente alteração dos pressupostos fáticos e jurídicos determina a imediata cessação da eficácia executiva do julgado, independentemente de ação rescisória ou revisional.
5.17.	No entanto, recentemente, o SINTSEP/AL ajuizou o Mandado de Segurança Coletivo 0815671.75.2021.4.05.8000 (peça 13, p. 13-16) , tendo a 4ª Vara Federal de Alagoas deferido a liminar para determinar ao Ministério da Saúde que se abstenha de excluir dos proventos dos filiados do Sindicato impetrante a rubrica '16171 - DECISÃO JUDICIAL TRANS JULG APO', com fundamento no Acórdão 1614/2019-TCU-Plenário e, caso já tenha sido excluída, restabeleça o pagamento.
5.18.	Nesses casos, a Corte de Contas usualmente nega registro ao ato e determina aos órgãos responsáveis o acompanhamento da ação judicial, para que implementem as consequências cabíveis (como a suspensão de pagamentos) se a decisão vier a perder sua eficácia. Todavia, enquanto isso não ocorrer, os pagamentos subsistirão - mas por força própria da decisão judicial concessiva da vantagem, sem a anuência do órgão de controle externo da legalidade da despesa pública. 
5.19.	Nessa linha, destaca-se o voto revisor proferido pelo Ministro Benjamin Zymler, no Acórdão 1106/2020-TCU-Plenário, in verbis: 
O indeferimento do registro, por outro lado, a par de não criar nenhum embaraço à plena eficácia do provimento jurisdicional, previne - na hipótese de revogação desse provimento - embaraços desnecessários no plano administrativo para o restabelecimento do 'status quo ante'. 
5.20.	Referido entendimento encontra amparo na doutrina do eminente Roberto Rosas:
No STF asseverou o Ministro Rafael de Barros Monteiro que as decisões do Tribunal de Contas não podem ser revistas pelo Poder Judiciário, a não ser quanto ao seu aspecto formal, palavras corroboradas na mesma assentada pelo Min. Djaci Falcão, considerando essas decisões com força preclusiva (RE 55.821 - RTJ 43/151) . Ainda quando o ato administrativo seja praticado pelo Tribunal de Justiça, não ficará imune à apreciação do Tribunal de Contas com competência para isso (RE 47.390 - RTJ 32/115, bem como com o exercício de auditoria financeira e orçamentária sobre as contas dos Três Poderes, inclusive Legislativo (art. 70, § 3º - Const.) assim interpretado pelo STF na Representação 764 do Espírito Santo (RTJ 50/245) (apud Jorge Ulisses Jacoby Fernandes, in Tribunais de Contas do Brasil, Jurisdição e Competência, Belo Horizonte: Editora Fórum, 2003, p. 153) .
5.21.	É dizer: a competência do TCU, prevista no art. 71, inciso III, da Lei Maior de 1988, de apreciar, para fins de registro, as concessões de aposentadoria, é privativa desta Corte de Contas, sendo que não pode ser revista pelo Judiciário. Assim, independentemente do deslinde do referido processo na justiça federal, deve-se manter o julgamento pela ilegalidade da concessão em apreço. Isso porque essa intelecção preserva a independência e a autonomia constitucional do Tribunal de Contas da União, garantindo, ao mesmo tempo, o respeito à tutela judicial, pois não se determinaria a suspensão do pagamento por ela garantido, ainda que provisoriamente.
5.22.	Nesse sentido, pelas razões antes expostas e a fim de evitar o sobrestamento de centenas de processos neste tribunal, entende-se não haver óbice à determinação para que o órgão cumpra o decidido pelo Poder Judiciário, suspendendo, se ainda não o fez, o cumprimento das determinações oriundas desta Corte de Contas, enquanto subsistirem os efeitos da citada decisão judicial. Demais disso, deve-se orientar o gestor no sentido de que acompanhe o desenrolar do processo judicial em questão, para os fins de restabelecer, tão logo seja possível, a eficácia da determinação contida no subitem 9.3.1 do Acórdão 1684/2022-TCU-Primeira Câmara (Relator Ministro Benjamin Zymler) , em relação ao ex-servidor José Ormindo da Silva.
CONCLUSÃO
6.	Da análise de mérito, conclui-se que a tutela de urgência concedida no âmbito do Mandado de Segurança Coletivo 0815671.75.2021.4.05.8000, ajuizado pelo SINTSEP/AL junto à 4ª Vara Federal de Alagoas, impede o corte pelo órgão de origem das rubricas judiciais, decorrentes das perdas dos planos econômicos, que já deveriam ter sido absorvidas pelos acréscimos remuneratórios da carreira do recorrente.
6.1.	Por conseguinte, deve-se negar provimento ao presente recurso, sem embargo de suspender o cumprimento das determinações contidas no acórdão recorrido, até a eventual desconstituição da referida decisão judicial.
PROPOSTA DE ENCAMINHAMENTO
7.	Ante o exposto, submetem-se os autos à consideração superior, propondo-se, com fundamento no art. 48 da Lei 8.443/1992:
a)	conhecer do recurso e, no mérito, negar-lhe provimento;
b) determinar ao órgão de origem que acompanhe os desdobramentos Mandado de Segurança Coletivo 0815671.75.2021.4.05.8000, junto à 4ª Vara Federal de Alagoas, e adote as medidas necessárias para dar imediato cumprimento à determinação contida no subitem 9.3.1 do Acórdão 1684/2022-TCU-Primeira Câmara (Relator Ministro Benjamin Zymler) , em relação ao ex-servidor José Ormindo da Silva, em caso de desconstituição ou de suspensão da eficácia da sentença proferida nessa ação judicial;
c)	informar ao recorrente e demais interessados do acórdão a ser proferido, destacando que o relatório e o voto que o fundamentam podem ser acessados por meio do endereço eletrônico www.tcu.gov.br/acordaos."
É o relatório.

Luiz Virginio da Silva Filho (OAB/AL 9.385), representando José Ormindo da Silva.

Procuradora-Geral Cristina Machado da Costa e Silva.

APOSENTADORIA. PAGAMENTO INDEVIDO DE RUBRICAS DECORRENTES DE PERDAS INFLACIONÁRIAS. ABSORÇÃO NA ESTRUTURA REMUNERATÓRIA DO SERVIDOR EM VIRTUDE DE ACRÉSCIMOS PROVOCADOS POR REAJUSTES POSTERIORES NA CARREIRA. ILEGALIDADE. NEGATIVA DE REGISTRO. DETERMINAÇÕES. DECISÃO LIMINAR PROFERIDA EM MANDADO DE SEGURANÇA COLETIVO IMPETRADO POR ENTIDADE SINDICAL. INEXISTÊNCIA DE OFENSA À COISA JULGADA. REAFIRMAÇÃO DO ENTENDIMENTO PERFILHADO PELO STF NO RE 596.663/RJ. MODIFICAÇÃO DOS PRESSUPOSTOS FÁTICOS PRESENTES À ÉPOCA DA PROLAÇÃO DA SENTENÇA ASSECURATÓRIA DAS PARCELAS. NEGATIVA DE PROVIMENTO. SUSPENSÃO DA EFICÁCIA DO ACÓRDÃO RECORRIDO.

APOSENTADORIA (APOS)

Secretaria de Recursos (Serur).

Aprecio o pedido de reexame interposto por José Ormindo da Silva contra o Acórdão 1684/2022-TCU-Primeira Câmara (relator: Min. Benjamin Zymler) , por meio do qual este Tribunal julgou ilegal o seu ato de concessão de aposentadoria, emitido pelo Ministério da Saúde.
2.	 O recurso merece ser conhecido porque atende aos requisitos de admissibilidade aplicáveis à espécie, na forma regimental.
3.	No mérito, a Secretaria de Recursos (atualmente denominada Unidade de Auditoria Especializada em Recursos) propõe rejeitar as razões recursais e negar provimento ao apelo, pronunciamento endossado pelo Ministério Público junto ao TCU.
4.	Estou de acordo com o parecer emitido pela unidade especializada em recursos.
5.	A ilegalidade do ato e a sua consequente negativa de registro decorrem do pagamento de rubricas (26,06% - Plano Bresser, referente à inflação de junho de 1987; 16,19% - URP de abril e maio de 1988; 26,05% - Plano Verão, URP de fevereiro de 1989) que deveriam ter sido absorvidas na estrutura remuneratória do servidor, haja vista os acréscimos posteriores, em seus vencimentos, provocados por aumentos ou reajustes financeiros na carreira.
6.	Segundo o entendimento perfilhado pelo Supremo Tribunal Federal no RE 596.663/RJ (redator min. Teori Zavascki, Tribunal Pleno, DJe 26/11/2014) , a sentença que reconhece ao servidor o direito a determinado percentual de acréscimo remuneratório deixa de ter eficácia a partir da superveniente incorporação definitiva do referido percentual aos seus ganhos.
7.	Logo, posterior decisão desta Corte, no sentido de afastar o pagamento de rubricas resultantes de sentenças judiciais, não ofende a coisa julgada na hipótese de alteração do suporte fático ou jurídico que originalmente tenha autorizado tais provimentos jurisdicionais (Enunciado 279 da Súmula da Jurisprudência do TCU e RE 596.663/RJ) , conforme se verifica nos presentes autos.
8.	Consoante reiterada jurisprudência deste Tribunal, os pagamentos referentes a planos econômicos não se incorporam indefinidamente aos vencimentos, ante a sua natureza de antecipação salarial, e são devidos somente até a reposição das perdas salariais, isto é, na primeira data-base seguinte àquela que serviu de referência à decisão judicial assecuratória (v.g. Acórdão 1614/2019-TCU-Plenário e 12.559/2020-2ª Câmara) .
9.	Embora configurada a ilegalidade nos pagamentos das aludidas rubricas, a sua permanência nos proventos de aposentadoria do recorrente está mantida por decisão liminar concedida no âmbito do Mandado de Segurança Coletivo 0815671.75.2021.4.05.8000, em curso na 4ª Vara Federal de Alagoas, o que implica a suspensão da eficácia da determinação proferida pelo acórdão recorrido.
10.	Nada obstante, reputo inoportuna a proposta da Serur consistente em formular determinação ao Ministério da Saúde para que acompanhe o desfecho do aludido processo judicial. A medida não se enquadra na conceituação da Resolução-TCU 315/2020 (art. 2º, inciso I) . Ademais, uma vez superada a decisão liminar em favor do recorrente (ou, no mérito, denegada a segurança pelo juízo competente) , reativa-se a eficácia da determinação expressa no acórdão recorrido, a cujo cumprimento estará novamente obrigado o órgão, de modo que não se faz necessário novo comando com a mesma finalidade.
11.	Por fim, ressalto que o ato em questão deu entrada no TCU há menos de cinco anos, não havendo incidência do prazo decadencial previsto na Lei 9.784/1999, em atenção à tese com repercussão geral fixada pelo Tema 445 (RE 636.553) .
	Ante o exposto, VOTO no sentido de que este colegiado aprove a minuta de acórdão que ora lhe submeto à apreciação.
TCU, Sala das Sessões, em 24 de janeiro de 2023.
JORGE OLIVEIRA 
Relator